【裁判字號】    99,重勞上,3
【裁判日期】    990727
【裁判案由】    確認僱傭關係存在等
【裁判全文】
臺灣高等法院臺中分院民事判決         99年度重勞上字第3號
上  訴  人
即被上訴人  華德來股份有限公司
法定代理人  戊○○
訴訟代理人  鄧湘全  律師
上  訴  人  辛○○
被  上訴人  壬○○
            乙○○
            己○○
            庚○○
上五人共同
訴訟代理人  黃翎芳  律師
上列當事人間請求確認僱傭關係存在等事件，上訴人對於民國98
年12月15日臺灣臺中地方法院96年度重勞訴字第3 號第一審判決
提起上訴，本院於99年7月6日言詞辯論終結，判決如下：
    主      文
上訴駁回。
第二審訴訟費用，由上訴人各自負擔。
    事實及理由
一、被上訴人壬○○、乙○○、己○○、庚○○及上訴人辛○○
    （即原審原告）起訴主張：
  (一)伊等前受僱於屬國營事業之訴外人漢翔航空工業股份有限公
    司（下稱漢翔航空公司），該公司嗣於民國（下同）94年間
    辦理人力專案精簡，並與上訴人即被上訴人華德來股份有限
    公司（即原審被告）簽立「空軍官校十一修補大隊委託民間
    經營案」選派人員管理辦法暨勞務費用協議（工作地點：岡
    山）及「空軍二指部委託民間經營專案」協議（工作地點：
    台中），轉任伊等至華德來股份有限公司（下稱華德來公司
    ）任職，由伊等與華德來公司簽立勞動契約書，訴外人漢翔
    航空公司並指示華德來公司保障伊等至少五年之工作期間及
    薪資不變，且工作區域大幅變動之人員得由華德來公司補助
    房屋津貼每月1萬元，為期3年，以誘使伊等同意辦理優退提
    前離職。伊等信任訴外人漢翔航空公司與華德來公司間之約
    定，遂申請參與訴外人漢翔航空公司之上開人力精簡專案，
    並經甄試合格轉任至華德來公司任職。
  (二)伊等與華德來公司分別簽立之勞動契約書，其簽立日期、工
    作期間及薪資報酬之約定各分述如下：
  1.被上訴人壬○○部分：被上訴人壬○○於94年 9月30日與華
    德來公司簽訂勞動契約書，約定保障其工作期間自94年10月
    1日起至99月10月31日止，計5年又1個月；每月薪資報酬（
    含薪給、伙食津貼、特殊津貼及房屋租賃補助費 1萬元）合
    計68,817元，於次月15日給付。
  2.被上訴人乙○○部分：被上訴人乙○○於94年11月15日與華
    德來公司簽訂勞動契約書，約定保障其工作期間自94年11月
    1日起至99月8月20日止，計4年9個月又20天；每月薪資報酬
    （含薪給、伙食津貼、特殊津貼）合計50,418元，於次月15
    日給付。
  3.被上訴人己○○部分：被上訴人己○○於94年10月 1日與華
    德來公司簽訂勞動契約書，約定保障其工作期間自94年10月
    1日起至99月10月31日止，計5年又 1個月；每月薪資報酬（
    含薪給、伙食津貼、特殊津貼及房屋租賃補助費 1萬元）合
    計72,003元，於次月15日給付。
  4.被上訴人庚○○部分：被上訴人庚○○於94年10月 1日與華
    德來公司簽訂勞動契約書，約定保障其工作期間自94年10月
    1日起至99月10月31日止，計5年又1個月；每月薪資報酬（
    含薪給、伙食津貼、特殊津貼）合計41,150元，於次月15日
    給付。
  5.上訴人辛○○部分：上訴人辛○○於94年10月 1日與華德來
    公司簽訂勞動契約書，約定保障其工作期間自94年10月 1日
    起至99月9月30日止，計5年；每月薪資報酬（含薪給、伙食
    津貼、特殊津貼）合計42,309元，於次月15日給付。
  (三)詎訴外人漢翔航空公司竟於95年12月25日以翔人字第095000
    3347號書函，片面以伊等不適任為由，要求華德來公司終止
    要派，華德來公司並隨即於95年12月29日以人字第○九五12
    2901號令資遣伊等，於95年12月31日生效。惟伊等並無不適
    任情形，華德來公司非法解僱伊等，自不生終止勞動契約之
    效力。伊等嗣於96年1月2日欲至工作地點上班，均遭訴外人
    漢翔航空公司拒絕。其後被上訴人壬○○、乙○○、己○○
    等人於96年1月5日至華德來公司指派之上班地點上班時，亦
    遭華德來公司以脅迫方式帶離工作區，訴外人漢翔航空公司
    並發文要求華德來公司通知伊等不得再進入工作地點，足見
    華德來公司有遲延受領勞務情事，伊等並無補服勞務之義務
    ，是華德來公司依法仍負有給付伊等薪資之義務。
  (四)因伊等並無符合勞基法第11條或第12條所定雇主得終止勞動
    契約之情事，亦無違反華德來公司工作規則之事由，華德來
    公司片面終止兩造間之僱傭關係，洵非適法，兩造間之僱傭
    關係仍屬存在。為此，依法提起本訴。求為判決：確認被上
    訴人壬○○、乙○○、己○○、庚○○及上訴人辛○○與上
    訴人即被上訴人華德來公司間之僱傭關係存在；並請求華德
    來公司應給付伊等自96年1月1日起至98年10月31日止之已到
    期共34個月之薪資報酬總額，且就未到期之薪資部分亦預為
    請求。華德來公司應給付：1.壬○○2,150,961元，及自 98
    年11月 1日起至99年10月31日止，按月於次月15日給付每月
    薪資報酬58,817元；2.乙○○1,663,794元，及自98年11月1
    日起至99年 8月20日止，按月於次月15日給付每月薪資報酬
    50,418元；3.己○○2,256,099元，及自98年11月1日起至99
    年10月31日止，按月於次月15日給付每月薪資報酬62,003元
    ；4.庚○○1,357,950元，及自98年11月1日起至99年10月31
    日止，按月於次月15日給付每月薪資報酬41,150元；5.辛○
    ○1,396,197元，及自98年11月1日起至99年10月31日止，按
    月於次月15日給付每月薪資報酬42,309元。伊等均願分別供
    擔保，請准宣告假執行（惟原審僅判決命華德來公司應給付
    ：1.壬○○1,940,961元，及自98年11月1日起至壬○○收受
    華德來公司通知回公司上班之日止，按月於次月十五日給付
    每月薪資報酬58,817元；2.乙○○1,663,794元，及自 98年
    11月 1日起至乙○○收受華德來公司通知回公司上班之日止
    ，按月於次月十五日給付每月薪資報酬50,418元；3.己○○
    2,046,099元，及自98年11月1日起至收受華德來公司通知回
    公司上班之日止，按月於次月十五日給付每月薪資報酬62,0
    03元；4.庚○○1,357,950元，及自98年11月1日起至收受華
    德來公司通知回公司上班之日止，按月於次月十五日給付每
    月薪資報酬41,150元，同時併為准免假執行之宣告。而駁回
    辛○○之訴及假執行之聲請，暨壬○○、乙○○、己○○、
    庚○○其餘之訴及其餘假執行之聲請。只上訴人辛○○就其
    所受敗訴判決提起上訴，壬○○、乙○○、己○○、庚○○
    就其所受敗訴判決部分，則未據聲明不服，但華德來公司已
    對原審判命其給付壬○○、乙○○、己○○、庚○○部分，
    提起上訴。另原審同案起訴之原告羅建平、劉家睦、詹文慧
    部分，經原審判決駁回其訴及假執行之聲請後，亦未據聲明
    不服已告確定）。
二、上訴人即被上訴人華德來公司（即原審被告）則以：為因應
    國防部有關國軍精實案、精進案計畫，裁減、縮編空軍編制
    ，而將空軍第二後勤指揮部（下稱空軍二指部）及空軍官校
    十一修補大隊保修作業外包民間承攬，訴外人漢翔航空公司
    與華德來公司經國防部軍備局採購中心評選合格後，共同承
    攬前揭空軍國有民營專案，華德來公司並負責人力派遣部分
    。又訴外人漢翔航空公司為國營企業，為配合國防預算編列
    及公司結構調整，於94年辦理人力精簡專案，裁減部分員工
    辦理資遣或退休。華德來公司為使上開空軍國有民營專案業
    務順利交接，遂吸收部分自漢翔航空公司資遣或退休之員工
    至華德來公司任職，並與漢翔航空公司協調後，將資遣或退
    休後轉至華德來公司任職列為漢翔航空專案精簡計畫之一部
    份。壬○○、乙○○、己○○、庚○○、辛○○等人原為漢
    翔航空公司人員，於94年間參加專案精簡計畫辦理退休後，
    即與華德來公司簽訂勞動契約而至華德來公司任職。而因華
    德來公司承接空軍飛航設備後勤保修工作，基於國軍戰力維
    持及空軍飛航安全之維護，業主即空軍司令部與空軍二指部
    對於華德來公司及訴外人漢翔航空公司之工作品質、人員素
    質要求極高，絕不容許在保修工作上有何閃失，故華德來公
    司對於人員篩選、管考必須極為嚴格，凡表現不良或有所疑
    慮者，即需檢討汰除，以確保國軍戰力及飛航安全。惟因彼
    等任職後，有不適任情形，兩造間之勞動契約，經華德來公
    司合法終止而歸於消滅，說明如下：
  (一)壬○○、乙○○、己○○、庚○○、辛○○等人之工作職務
    內容及不適任情形如下：
  壬○○部分：
  (1)工作執掌內容：壬○○原受僱於華德來公司，並由華德來公
    司派任至其與訴外人漢翔航空公司共同投標之「空軍第十一
    修護大隊國有民營專案」（下稱空軍11修專案）擔任專案管
    理組計畫管理師，執掌：
  1.處理「空軍11修專案」之 AT-3 高級噴射機技術協調計畫（
    Technical Coordination Program-TCP）中專案室專案管理
    組負責事項：
    A.按空軍為有效解決服役中之AT-3自強號高級教練機各種工
      程疑難及維修技術等問題，並建立正常協調、聯繫管道，
      乃參照美軍體系成立「技術支援協調組織」（以下稱 TCP
      ）。
    B.依據「空官十一修大委商案之 TCP運作流程與權責分工」
      本計畫牽涉單位計有空軍官校維護中隊、空軍一指部品管
      室、空軍官校履約督導辦公室、空軍第十一修護大隊、「
      空軍11修專案」專案室專案管理組、「空軍11修專案」飛
      機維修工廠、漢翔航空維修與航電事業處飛機維修廠、漢
      翔航空維修與航電事業處整體後勤支援組、漢翔航空維修
      與航電事業處供應支援組、漢翔航空維修與航電事業處工
      程服務組、漢翔航空工程處工整組及其他各專業組等眾多
      單位。
    C.前揭計畫中『空軍11修專案』專案室專案管理組負責之工
      作計有：a、對應空軍官校履約督導辦公室有關TCP專案定
      期文件審查及請款作業。b、有關TCP專案相關契約及新增
      TCP提案事項之介面協調工作。c、與空軍官校履約督導辦
      公室有關經費預算、履約問題等溝通聯繫。 d、執行技令
      印頒前審查並管制審查現況。
  2.處理「空軍11修專案」之TFE731渦輪風扇發動機之組件改善
    計畫（Component Improvement program-CIP ）中專案室專
    案管理組負責事項：按空軍為解決TFE731渦輪風扇發動機組
    件之維修技術支援等問題，並建立正常協調、聯繫管道，成
    立CIP 計畫。該計畫牽涉之單位計有空軍司令部、空軍官校
    履約督導辦公室、空軍官校維護中隊、空軍三指部、「空軍
    11修專案」專案室專案管理組、「空軍11修專案」飛機維修
    工廠、漢翔航空維修與航電事業處整體後勤支援組、漢翔航
    空維修與航電事業處供應支援組、漢翔航空維修與航電事業
    處工程服務組、美商Honeywell等眾多單位。依據該計畫「
    空軍11修專案」案室專案管理組負責之工作計有： a、對應
    空軍官校履督組有關CIP專案請款審查及辦理作業。b、有關
    CIP專案相關合約工作事項協調。c、對應空軍合約管道聯繫
    窗口。由於整體計畫以專管組為中心，因此，每季客戶反應
    處理會議、每半年國內外技術協調會議等，均由專管組負責
    協調召開。
  3.TCP與CIP對空軍之備忘錄函稿撰擬。
  4.其他臨時交辦事項。
  5.95年第2季（4至6月）經被上訴人壬○○同意，派其支援「
    補給管理組」「補計課」業務。
  6.95年第3 季，經被上訴人壬○○同意，派其協助國內採購業
    務及建立專案室標準作業程序。
  (2)不適任情形：
  1.針對執行TCP及CIP專案之管制作業方面，壬○○除負責「傳
    遞」使用飛機之軍事單位回報之問題及空軍官校十一修補大
    隊之解決方案外，仍須就該回報之資訊及解決之方案做初步
    之瞭解核對，資以知悉所提出之解決方案是否已解決回報之
    問題。然壬○○擔任AT-3教練機TCP 計畫及渦輪風扇發動機
    組件改善計畫（CIP） 管理師，對整體計畫之整合管制工作
    均未處理，無法對於計畫內容予以掌握、整合及管制，完全
    無法擔任計畫管理師。且其任職於被告期間，專業能力不足
    、工作效率不佳，上班時間私人電話不斷，平均每日接聽私
    人電話達1-2 小時，嚴重影響工作效率。又95年度全年僅完
    成49件公文作業，平均每月不足5 件。且依文書處理規定，
    公文最速件應隨到隨辦，速件不得超過3 日，普通件不得超
    過6 日，惟被上訴人壬○○之公文處理有延滯現象，對於本
    身職務範圍內之工作多無法完成。經年度考評後，考績複評
    僅67分，列丙等，為「專案管理組」16名成員中之最後1 名
    ，且為「空軍11修專案」（工作地點：岡山）247 名派遣員
    工中倒數第6名（即第242名），顯見壬○○之工作能力、身
    心狀況、學識品行等客觀方面有不能勝任之情形。
  2.壬○○無工程背景，並缺乏主動積極學習精神，無法執行職
    掌範圍內之年度TCP約20-30提案介面協調工作。且壬○○未
    依職掌執行TCP 技令印頒前審查並管制審查現況。再者，其
    辦理備忘錄函稿能力薄弱，每次均要主管協助修訂後，始能
    送出。
  3.另壬○○辦理CIP之工作態度與TCP類似。
  乙○○部分：
  (1)工作執掌內容：乙○○原受僱於華德來公司，並由華德來公
    司派任至其與漢翔航空公司共同投標之空軍11修專案任職，
    擔任AT-3型飛機飛修工廠電器一般技術員，其工作內容為：
    在領班安排或指示下執行電器系統各附件拆裝；電器系統檢
    修；週檢電器系統檢修；計畫型搭地座檢查；電器系統附件
    檢測；各項特檢修護工作；待件機復原工作；一號棚防颱工
    作；裝備及手冊保養及維護；器材申請、TFE731發動機佈線
    ；TFE發動機拆裝等工作。
  (2)不適任情形：乙○○擔任空軍官校十一修補大隊國有民營計
    畫AT-3型機飛修工廠電器一般技術員，負責修護空軍AT-3型
    教練機之電機系統。然其執行飛機修護工作，因過於急躁，
    致碰撞飛機，導致自己受傷。且執行繼電器測試，因電源使
    用不當，致接頭PIN 腳燒熔。再執行電器系統線束安裝，因
    不熟悉工作手法，強制安裝，遭其他技術人員糾正。且因其
    深度近視，無法迅速、安全辨認電器線束線號，致工作進度
    遲緩，延誤修護成效，並差錯連連，屢屢造成國軍裝備損壞
    。因乙○○無法勝任實際上機修護工作，僅能擔任各項維修
    裝備之保養、清潔工作，工作量極少。故華德來公司於95年
    11月間改派其從事發動機工廠TF E731-2 發動機技令英翻中
    工作，惟其執行翻譯內容錯誤百出或詞不達意，必須由漢翔
    航空公司其他部門重新翻譯，亦無法勝任此項工作，經年度
    考評後，考績複評僅69.5分，列為丙等，為「岡山維修場」
    21名成員中之倒數第3 名，且為「空軍11修專案」（工作地
    點：岡山）247名派遣員工中倒數第12名（即第236名），突
    顯被上訴人乙○○之工作能力、身心狀況、學識品行等客觀
    方面有不能勝任之情形。
  己○○部分：
  (1)工作執掌內容：己○○原受僱於華德來公司，並由華德來公
    司派任至其與漢翔航空公司共同投標之空軍11修專案任職，
    擔任補管組倉儲課儲運管理員，其工作內容為：53組庫儲器
    材管理、撥料、清點及運補工作，實際執行上需執行每日庫
    區環境檢查、用電、防火等安全巡察；每日庫區環境清潔維
    護；公司採購器材之接收、清點、上架、補給系統帳務處理
    ；空軍撥補器材接收、清點、及補給系統帳務處理；接收撥
    發各項料件之單據整理、歸檔；庫儲器材定期清點、核對資
    訊及資料彙整；每週稽核清點庫存器材；庫儲時限器材撥發
    前屆期檢查及清點時限期器材批號；庫儲物資防腐、防鏽處
    理、重包裝及翻堆作業等工作。
  (2)不適任情形：己○○擔任空軍官校十一修補大隊國有民營計
    畫專案補管組倉儲課儲運管理員，然其自任職起即缺乏工作
    熱忱，於撥補料件時常未確實完成，即先行離去，而由其他
    同仁代為取料撥發。此外，其擔任庫房管理工作，管理多項
    時限器材，該等時限器材均有嚴格之保存期限，逾期即需汰
    除，不得使用，然己○○並未確實依規定方式管制，95年 8
    月補給組長發現己○○負責之時限器材未依規定管制，經動
    員全組人力耗時5 日完成清點，始使時限器材管理正常，總
    計己○○管理之53組時限器材353項中有199項未正確管制，
    比率高達56% ，為嚴重缺失。其經年度考評後，考績複評僅
    68分，列為丙等。為「補給管理組」「儲運管理課」6 名成
    員中之最後1 名、且為「空軍11修專案」（工作地點：岡山
    ）247名派遣員工中倒數第8名（即第240 名），顯見己○○
    之工作能力、身心狀況、學識品行等客觀方面有不能勝任之
    情形。
  庚○○部分：
  (1)工作執掌內容：庚○○原受僱於華德來公司，並由華德來公
    司派任至其與漢翔航空公司共同投標之空軍11修專案任職，
    擔任品標課品檢員，其工作內容為：AT-3型飛機電器、儀表
    、液壓及APG 維修品管等檢驗工作，即前揭系統修護過程及
    完工抽檢作業、缺失統計作業、重複故障認定及檢驗作業、
    專業SOP/SIP審查作業，稽核作業等。其主要工作係於 AT-3
    型飛機修護完成後，進行品檢工作；按空軍11修專案負責維
    修之AT-3型飛機出現故障情況者，在第一次維修完成時，係
    由維修部門自行進行品檢後放行；但在第一次維修完成後，
    如重複出現同一故障情形者，則飛機需進廠進行第二次維修
    ，第二次維修完成時，則需由該系統品檢員進行品檢，於檢
    驗完成後，始得完成檢修工作、放行出廠；庚○○之主要工
    作即為飛機出現重複故障者，於維修部門修護完畢後，進行
    檢驗工作，避免同一故障第三次出現（第二次重複故障）。
  (2)不適任情形：
  1.庚○○擔任空軍官校十一修補大隊國有民營計畫品標課技術
    員，負責AT3 型機飛機品管檢驗工作，惟其對於飛機各專業
    系統瞭解不足，無法配合修護人員實際執行完成修護檢驗，
    經其品管檢驗之空軍飛機屢屢發生重複故障，總計於95年上
    半年多次出現重複故障情形，顯見庚○○確無法勝任檢驗員
    工作，嚴重影響空軍飛航安全，並反對華德來公司將其調職
    ，卻無法於專業上學習，工作屢屢出錯，並與同事衝突、爭
    吵。經年度考評後，考績僅66.5分，列為丙等，且為「空軍
    11修專案」（工作地點：岡山）247名派遣員工中倒數第5名
    （即第243 名），並於建議事項中記載「自94年11月至95年
    11月期間均未能熟悉工作上應具備之專業知識，無法勝任AT
    3機場站專業檢驗工作。
  2.庚○○之主管曾於95年6 月間規劃為其調整職務，但庚○○
    要求繼續擔任品檢員工作，並表示願意繼續學習，然此後庚
    ○○檢驗出廠之飛機仍持續出現第二次重複故障情形，足見
    庚○○確實無法勝任品檢員之工作。
  辛○○部分：
  (1)工作執掌內容：辛○○原受僱於華德來公司，並由華德來公
    司派任至其與漢翔航空公司共同投標之空軍二指部國有民營
    專案任職，擔任綜計勞安組行政管理員，其工作內容為：1.
    二指部專案室文書收發、分送與管制作業。2.二指部專案室
    公文稽催、歸檔與管理作業。3.相關屬軍方之文件，而須郵
    寄之作業。4.其它及臨時交辦之行政相關事項。
  (2)不適任情形：
  1.辛○○擔任空軍二指部國有民營計畫綜計勞安組行政管理員
    ，然其工作態度散漫，屢屢遺失公文、遺漏軍機，上班遲到
    早退，於95年5 月20日未經核准，擅自休假，並於同年11月
    29日上班時間打瞌睡，嚴重違反工作紀律。
  2.又辛○○於95年1 月17日至漢翔航空公司總務處收文後，將
    機密公文遺留於女廁，經主管詢問並謊稱當日未收受機密公
    文。嗣於95年5 月15日品保組發送公文交辛○○遞送，辛○
    ○將公文遺失。又辛○○於95年4 月16日曾簽收空軍一指部
    公文乙份，然遭其遺失，至95年5 月19日仍未依規定歸檔，
    始被發覺。另其於95年9 月11日公文未蓋發文章，即行發送
    ，違反公文作業流程，導致公文踢退，影響單位工作進度。
    辛○○並於95年12月18日因不明原因情緒不佳，拒絕執行份
    內公文遞送作業。嗣於95年12月29日遭華德來公司資遣時，
    於離職前擅自將公司電腦檔案刪除，造成接任者業務交接困
    難。辛○○95年度考績複評僅64分，列為丙等，為華德來公
    司之空軍二指部軍工廠委託民間經營專案235 名派遣員工中
    之最後1 名，顯見辛○○對於所擔任之工作確不能勝任。
  (二)兩造雖約定工作期間為5年及5年間之薪資，然此係為提供對
    造生活保障，促使安心努力工作，對造仍須依約提出勞務給
    付，且其給付並需合於我造之工作要求，如對造無法勝任工
    作者，我造仍得經預告後，終止勞動契約，並未排除勞基法
    第11條之適用。對造縱曾任職於訴外人漢翔航空公司，有一
    定之工作經驗，然漢翔航空公司之業務係從事噴射發動機引
    擎飛機之研發、製造業務，然「第十一修補大隊專案」或「
    第二後勤指揮部專案」，其主要業務為飛機之後勤維修工作
    ，前者負責維修空軍T-34型教練機（螺旋槳飛機）及AT-3型
    攻擊 /教練機（噴射引擎飛機），後者則負責維修國軍所有
    旋翼機（螺旋槳飛機、直昇機）及其地面裝備，雖均為航空
    工業，但所涉及之飛機種類、工作性質，仍有顯著之差異，
    故從業人員所需具備之技術、經驗、工作之標準作業流程（
    SOP ）亦截然不同，且對造於華德來公司擔任之職務與伊等
    在漢翔航空公司所擔任之職務亦非全然相同，縱對造任職於
    訴外人漢翔航空公司時可勝任當時之職務，然其轉任至華德
    來公司後，卻非必定可勝任現職。縱對造係經華德來公司面
    試通過予以任用，惟充其量僅可認為華德來公司初步認定對
    造「應可」擔任華德來公司分派之職務，但對造實際上是否
    確能勝任工作，仍應以其實際工作時表現為斷，殊不能以華
    德來公司任用對造即認為對造可勝任工作，否則勞基法第11
    條第5款規定豈非具文？對造仗恃契約之5年工作期間及薪水
    保障，認為華德來公司無權將其解雇、減薪，因而鬆懈怠惰
    ，不瞭解新職務之內容、職務規範並持續在職進修，對造之
    主管為此曾屢次予以告誡，然皆依然故我。華德來公司不願
    貿然解僱對造卻又別無他法，遂與訴外人漢翔航空公司要求
    專案內之各單位主管破除以往鄉愿心態，對於員工工作派遣
    需按薪資、職務差別分派，務求同工同酬，不可有尸位素餐
    情形，並要求各主管依規定考核員工，詳實記錄員工工作表
    現，對於表現不佳之員工則檢討是否予以汰除。然對造仍坐
    領高薪不求長進，始終無法達到使用單位即漢翔航空公司之
    要求，漢翔航空公司乃要求華德來公司替換派遣人員。而因
    對造或有專業能力不足且無法加強本質學能者，或有工作態
    度不良、違反工作紀律者，基於前述國軍飛安高度安全要求
    之考量，確實難以勝任各該職務，華德來公司遂於95年12月
    29日決定依勞基法第11條第5 款及工作規則第7條第5款所定
    事由將對造資遣，終止兩造間之勞動契約，並定於95年12月
    31日生效，且依法給付對造資遣費及預告期間工資。華德來
    公司考核對造是否對於所擔任之工作確不能勝任，係將伊等
    95年當年度之工作能力、工作表現、身心狀況、學識品行等
    列為考量因素，即以其平時之表現綜合加以評斷是否勝任工
    作。有關華德來公司員工獎懲之規定，因受限於工作規則之
    訂立須經由勞方代表（工會）協商同意，故在勞資雙方尚未
    取得共識前，尚無法將之列為工作規則之一部。而對造既有
    前述主觀及客觀上不能勝任工作之事由，自不能因此等事由
    並未經華德來公司懲戒，而遽謂對造無勞基法第11條第5 款
    或工作規則第7條第5款之不能勝任工作事由。
  (三)又華德來公司與壬○○、己○○間之各該勞動契約書第5 條
    第4 項約定之房屋（租賃）補助費，係考量壬○○、己○○
    之戶籍所在地或住址，與新工作地區（高雄岡山）有大幅變
    動，壬○○、己○○得申請該項補助費用。然此項費用並非
    勞工因工作所獲得之報酬，且該房屋（租賃）補助費採申請
    制，並須於每季第2 個月申請核發一次，可見房屋（租賃）
    補助費與工資應為經常性給與之性質不合，不屬於工資之範
    疇。另本件僱傭關係雖屬定期勞動契約，然就未到期之薪資
    部分，對造並無預為請求之必要，因將來是否有終止之事由
    ，現在仍無法得知。再者，關於對造未到期薪資之請求部分
    ，因尚有勞務之對待給付問題，故華德來公司就此爰為同時
    履行之抗辯。本件兩造間之勞動契約既經華德來公司合法終
    止而歸於消滅，則對造所為之請求，即為無理由等語，資為
    抗辯。
三、兩造前揭主張及抗辯，雙方對於下列事項均不爭執，即(一)壬
    ○○、乙○○、己○○、庚○○、辛○○原受僱於訴外人漢
    翔航空公司，嗣於94年間參與該公司專案精簡計畫，支領年
    資結算金、勞保補償及6＋1離職給與，辦理優退。(二)訴外人
    漢翔航空公司於94年10月7 日與華德來公司簽訂「空軍官校
    十一修補大隊委託民間經營案」選派人員管理辦法暨勞務費
    用協議書及「空軍二指部委託民間經營專案」協議，約定雙
    方為「空軍官校十一修補大隊委託民間經營契約」之共同投
    標人，並由華德來公司選派人員完成漢翔航空公司指定之工
    作，並由華德來公司與所選派之人員成立僱傭關係。(三)訴外
    人漢翔航空公司為執行「空軍官校十一修大隊委託民間經營
    案（工作地點：岡山）」及「空軍二指部委託民間經營案（
    工作地點：台中）」，於官校十一修大及空軍二指部之人力
    需求公告內載明：專案精簡人員退轉，在不違反工作規則
    下，保障工作權5 年，且轉任時如勞務承攬公司之新進敘薪
    低於原月薪，則維持原月薪5 年。工作區域大幅變動人員
    （如台中至岡山、屏東或岡山至台中），由勞務承攬公司每
    月提供房屋（租賃）補助費1萬元，為期3年。(四)壬○○、乙
    ○○、己○○、庚○○、辛○○等人參加訴外人漢翔公司之
    專案精簡計畫，辦理優退後，隨即轉任至華德來公司任職，
    並與華德來公司分別簽訂勞動契約：1.壬○○於94年9 月30
    日與華德來公司簽訂勞動契約書，工作期間自94年10月1 日
    起至99年10月31日止，擔任空軍11修專案之專案管理組計畫
    管理課之計畫管理師工作，每月薪資68,817元（含房屋租賃
    補助費1 萬元）。2.乙○○於94年11月15日與華德來公司簽
    訂勞動契約書，工作期間自94年11月1日起至99年8月20日止
     ，原擔任空軍官校十一修補大隊國有民營計畫AT-3 型機飛
    修工廠電器一般技術員，嗣暫調裝備維護保養工作，每月薪
    資50,418元。3.己○○於94年10月1 日與華德來公司簽訂勞
    動契約書，工作期間自94年10月1 日起至99年10月31日止。
    擔任空軍官校十一修補大隊國有民營計畫補管組倉儲課儲運
    管理員，每月薪資72,003元（含房屋租賃補助費1 萬元）。
    4.庚○○於94年10月1 日與華德來公司簽訂勞動契約書，工
    作期間自94年10月1 日起至99年10月31日止，擔任空軍官校
    十一修補大隊國有民營計畫品標課技術員，負責AT3 型機飛
    機品管檢驗工作，每月薪資41,150元。5.辛○○與華德來公
    司簽訂勞動契約書，工作期間自94年10月1日起至99年9月30
    日止，擔任空軍第二後勤指揮部國有民營計畫綜計勞安組行
    政管理員。每月薪資42,309元。
四、惟對於訴外人漢翔航空公司於95年12月25日以翔人字第0950
    003347號書函，以壬○○、乙○○、己○○、庚○○、辛○
    ○等人派駐於該公司工作期間表現並不適任為由，要求華德
    來公司終止要派。嗣華德來公司即於95年12月29日以000
    000000號令，以壬○○、乙○○、己○○、庚○○、辛○○
    等人不適任為由，依勞動基準法第11條第5 款規定，終止兩
    造間之各該勞動契約，並定於95年12月31日生效乙事，則為
    壬○○、乙○○、己○○、庚○○、辛○○等人所爭執，並
    主張華德來公司係非法解僱，故兩造間之各該僱傭關依然存
    在，認華德來公司仍應依原定勞動契約給付薪資報酬，乃提
    起本訴請求確認及給付。而華德來公司則否認有違法終止兩
    造間之各該勞動契約情事，並以前情抗辯。是本件兩造爭執
    之重點，在於：1.壬○○、乙○○、己○○、庚○○、辛○
    ○等人是否有不能勝任工作情事？2.華德來公司終止兩造間
    之各該勞動契約，是否已合法發生效力？3.房屋（租賃）補
    助費1 萬元是否為經常性給與，而屬於「工資」範疇？4.壬
    ○○、乙○○、己○○、庚○○、辛○○等人就尚未到期之
    薪資債權部分可否預為請求？爰審酌如下：
  (一)關於壬○○、乙○○、己○○、庚○○、辛○○等人是否有
    不能勝任工作情事？華德來公司據此終止兩造間之各該勞動
    契約，是否已合法發生效力？按「勞工對於所擔任之工作確
    不能勝任時，雇主得預告勞工終止勞動契約」，此固為勞基
    法第11條第5 款及華德來公司之工作規則第7條第5款所明定
    。然所謂「不能勝任工作」，不僅指勞工在客觀上之學識、
    品行、能力、身心狀況，不能勝任工作者而言，即勞工主觀
    上「能為而不為」，「可以做而無意願做」，或怠忽所擔任
    之工作，致不能完成，違反勞工應忠誠履行勞務給付之義務
    者亦屬之，此觀之勞基法立法本旨在於「保障勞工權益，加
    強勞雇關係，促進社會與經濟發展」自明。玆將壬○○、乙
    ○○、己○○、庚○○、辛○○等人是否確有華德來公司所
    指不能勝任工作情事，分述說明如下：
  壬○○部分：
  (1)查壬○○係於94年9 月30日與華德來公司簽訂勞動契約書，
    雙方約定工作期間自94年10月1 日起至99年10月31日止，由
    華德來公司派任至其與漢翔航空公司共同承攬之空軍11修專
    案擔任專案管理組計畫管理課之計畫管理師，擔任執行 TCP
    、CIP 項目管制作業，及其他與該工作相當之職務與工作，
    其工作執掌內容概為：1.對應空軍官校履約督導辦公室有關
    TCP專案定期文件審查及請款作業。2.有關TCP專案相關契約
    及新增TCP 提案事項之介面協調工作。3.與空軍官校履約督
    導辦公室有關經費預算、履約問題等溝通聯繫。4.執行技令
    印頒前審查並管制審查現況。5.對應空軍官校履督組有關CI
    P專案請款審查及辦理作業。6.有關CIP專案相關合約工作事
    項協調。7.對應空軍合約管道聯繫窗口。8.TCP與CIP對空軍
    之備忘錄函稿撰擬。9.其他臨時交辦事項。且華德來公司於
    95年第2季（4-6月），並經壬○○同意，派其支援「補給管
    理組」、「補計課」業務。嗣於95年第3季，復經壬○○同
    意，派其協助國內採購業務及建立專案室標準作業程序。壬
    ○○每月之薪資報酬含薪給29,348元、伙食津貼 1,800元、
    特殊津貼27,669元，合計58,817元，於次月15日給付外，該
    勞動契約書第5條第4項並約定，因壬○○居住於台中，而新
    工作地區在高雄岡山，有大幅變更情形，故可申請房屋（租
    賃）補助費每月1萬元，自雇用日起為期3年等情，亦為壬○
    ○與華德來公司所是認，並有雙方所簽訂之該勞動契約書（
    見原審卷一第28至31頁）附卷可稽，堪信為實在。
  (2)華德來公司固主張壬○○擔任AT-3教練機TCP 計畫及渦窩輪
    風扇發動機組件改善計畫（CIP） 管理師，對整體計畫之整
    合管制工作均未處理，無法對於計畫內容予以掌握、整合及
    管制，完全無法擔任計畫管理師，經年度考評後，考績複評
    僅67分，列為丙等，為「專案管理組」16名成員中之最後 1
    名，且為「空軍11修專案」（工作地點：岡山）247 名派遣
    員工中倒數第6名（即第242名），並指出其不適任之具體情
    形如下：
    1.無工程背景，又缺乏主動積極學習精神，無法執行職掌範
      圍內之年度TCP約20～30提案介面協調工作。
    2.未依職掌執行TCP技令印頒前審查並管制審查現況。
    3.辦理備忘錄函稿能力薄弱，每次均要主管協助修訂後，始
      能送出。
    4.辦理CIP之工作態度與TCP類似。
    5.上班時間私人電話不斷，平均每日接聽私人電話達1-2 小
      時，嚴重影響工作效率。
    6.工作效率極差，95年度全年僅完成49件公文作業，平均每
      月不足5件，且其公文處理均有延滯現象。
  (3)惟查，據卷附華德來公司所提有關壬○○（95）上半年、第
    3季及第4季之平時紀錄表，其上記載壬○○於95年上半年度
    完成94年11月至95年6月份TCP/CIP請款文件解繳、彙整並完
    成11修大專案室週報、完成TCP 新增提案建案發函事宜及支
    援補給組執行兩型機TCTO器材管制等事項。而於第3 季之工
    作情形，則載有「支援補給組執行兩型機TCTO器材列管事宜
    ，作業確實」、「完成TCP新增提案建案作業計3案，能按時
    完成作業」、「完成臨時交辦事項，均能配合時效完成」，
    僅於協調TCP/CIP 其他相關業務事宜，修護專業素養待加強
    ，及於彙整並完成11修大專案室週報部分，對內容之瞭解及
    整合能力稍差。嗣於第4 季，其工作情況則記載「完成專題
    督檢缺失分辦表格式化作業，能配合加班作業，按時完成」
    、「完成空軍司令部95年度第一次定期稽核準備情況簡報整
    理，作業品質良好」、「協助公司維護更新11修大專案公司
    網頁資料事宜，能按時完成」、「完成11修大專案室程序類
    文件管理規定說明規劃作業及簡報，作業品質良好」、「彙
    整並完成11修大專案室第4 季週報，能按時提醒各單位單點
    繳交資料」等情，是依上述平時紀錄所載情形觀之，壬○○
    既對華德來公司交辦事項或能按時完成，或作業品質良好，
    或作業確實，自難謂有何不能勝任工作情形。且證人即壬○
    ○之直屬主管徐誠振亦於原審證稱：壬○○擔任華德來公司
    之計畫管理師，工作內容是負責TCP/CIP 專案之協調聯繫工
    作，TCP 專案是指飛機技術支援服務專案，空軍官校如果對
    飛機之使用有所問題會回報給華德來公司，華德來公司則經
    由TCP 專案處理此一問題，壬○○則是負責資料傳遞給空軍
    官校之窗口，CIP是針對發動機，其專案之工作內容與TCP相
    同，壬○○因係擔任協調窗口，所以不需要有非常熟練之工
    程背景，故壬○○並無華德來公司所指前述編號1、2不適任
    情形，至於編號3 所載情事，則因函稿均須經主管修正之後
    才能發送。又編號5 所載情形，伊未注意到。再TCP、CIP專
    案每年之公文數量大約就是49件左右，故壬○○完成之數量
    也就這麼多，且無公文延滯現象。壬○○之主要工作係 TCP
    、CIP 專案協調工作，就此部分而言，壬○○之工作是稱職
    的。但因壬○○所擔任之TCP、CIP專案協調工作內容，其工
    作量與其他同事相較比較少，故華德來公司乃另行指派其他
    工作，工作內容沒有固定，屬於支援性質。壬○○就華德來
    公司所指派其餘支援工作則需要花費較長時間，效率比較不
    好，比較不熟練。而約談記錄表（原審卷一第160、161頁）
    之訪談內容，主要是針對壬○○被指派其他支援之工作等語
    ；證人即壬○○前同事段台國亦於原審證稱：伊於95年1 月
    到96年1 月，在華德來公司計畫管理科擔任計畫管理師職務
    ，與壬○○在同一辦公室。壬○○之工作內容是綜合性業務
    ，負責資料查證及資料整理，另負責美軍TCPIC 專案之合約
    ，壬○○工作時並沒有常常接聽私人電話一、二個小時，也
    沒有常常接聽私人電話，但因伊與壬○○之工作地點在高雄
    岡山，而華德來公司則是在台中，故與華德來公司之間之聯
    絡都是以電話連絡等語。證人歐傳成亦於原審證述：伊於漢
    翔航空公司任職，95年在維修處工程服務組擔任後勤工程師
    。伊工作內容會和壬○○之工作有所接觸，壬○○是華德來
    公司TCP專案之對外聯繫窗口，伊則為漢翔航空公司TCP對外
    之窗口。由於華德來公司負責TCP 專案，所以漢翔航空公司
    與空軍官校、華德來公司會定期召開會議，開會之時間、地
    點及會議之內容資料會請壬○○負責聯繫，另外，由於 TCP
    專案會需要解決空軍官校所提出之問題，所以漢翔航空公司
    有時須南下高雄處理，此部分會請壬○○負責處理進出營門
    之協助事宜。此等聯繫協調事宜壬○○並沒有處理不好，造
    成漢翔公司不便等語；證人杜玉勝於原審證稱：伊任職於漢
    翔航空公司，是CIP 專案之承辦人員，伊工作內容會與壬○
    ○有所接觸，最主要是定期不定期會議召開的聯繫及合約文
    件之解繳。例如我們將合約寄給空軍官校之後，壬○○就會
    定期向空軍官校請款，伊都是用電話或EMAIL 與壬○○聯繫
    。與壬○○聯繫過程中，並無協調或效率不佳影響公務進行
    情形。彼此間之運作順暢，配合度滿好等語在卷。是依前揭
    證人等之證述，尤難遽指壬○○對其所擔任之工作有何不能
    勝任之情形。
  (4)至證人徐振銘固於原審證稱：伊於95年間擔任11修大之主任
    兼組長，壬○○之直屬長官是何誠振，其二人之辦公室在同
    一間，而伊則為何誠振之主管，辦公室在壬○○辦公室之隔
    壁。壬○○原來是擔任TCP、CIP專案之計畫管理師，TCP 是
    AT3 噴射機技術協調計畫，CIP則是AT3發動機組件改善計畫
    。壬○○是擔任TCP、CIP專案之管制及整合工作，如果使用
    飛機或噴射機的外面機構有任何問題，會由壬○○負責整合
    此等資訊，再回報給內部應該負責處理之各個單位，再將各
    個單位所提供解決問題之資料內容予以整合，再對外傳送給
    外部機構，所以他是負責訊息協調之窗口。壬○○對上開整
    合協調工作之表現不佳，因為他沒有去瞭解掌握各個提案之
    內容，即未做整合審查工作，例如外部單位（指漢翔航空公
    司及外商HONEY WELL）提出二、三十個提案改善建議，壬○
    ○報告內容都沒有敘述審查情況，就直接呈報，亦即他只是
    作資料傳遞而已，未將提案內容審查後再呈報給專案主持人
    。再舉例來說，比如說有外部五個改善報告進來，但是壬○
    ○並沒有審查針對該等報告內部所提出之改善提案是否滿足
    提案需求，僅將資料呈報而已，所以無法達到整合解決問題
    之功效，未能達到整個專案之品質。壬○○原來在漢翔航空
    公司工程處發動機工程組，所以才會指派他做TCP、CIP專案
    ，但是壬○○不清楚提案改善內容，僅作資料傳遞工作，工
    作態度不積極。因為一般作工程專案人員，對專案會有基本
    瞭解，才能作專案之管理整合協調工作。證人何誠振所做之
    平時紀錄時沒有將工作執行之實際情形作詳細紀錄，只是作
    例行之工作記錄，伊於考核評量表上建議事項欄確實記載壬
    ○○之工作情形。而每季之工作記錄則由經理何誠振書寫，
    伊不能更改。壬○○確實有華德來公司所指前述編號1至6所
    示不適任情形，因伊辦公室在壬○○隔壁，故於早上或是下
    午常常看到壬○○在打手機。又壬○○書寫的函稿內容都很
    簡單，基本上需要壬○○發函稿之情況並不多，其函稿能力
    不佳需要修正之後才能送出。且壬○○之公文處理常會延滯
    1至2週左右等情；然證人徐振銘所為上開證言，核與與證人
    徐誠振、段台國、歐傳成、杜玉勝等人之證詞及前揭平時紀
    錄表所載壬○○工作情形多所齟齬。復參諸壬○○所自行提
    出其行動電話95年7 月至12月份之通聯紀錄（見原審卷二第
    74-78頁），其上顯示並無每日接聽私人電話達1-2小時情形
    ，至於該行動電話95年1月至6月之通聯記錄，因已逾保存期
    限，無法調取查閱，此據中華電信公司南區電信分公司臺中
    營運處函復在卷（見原審卷四第73頁）。是證人徐振銘所為
    前開不利於壬○○之證言，誠屬存疑。況壬○○即使確有前
    揭平時記錄表所載「協調TCP/CIP 其他相關業務事宜，修護
    專業素養待加強」及「彙整並完成11修大專案室週報部分，
    對內容之瞭解及整合能力稍差」之情形，且有證人徐誠振所
    指調派支援其他工作之效率較不佳及熟練，暨證人徐振銘所
    稱擔任TCP、CIP專案之管制及整合工作時，僅作資料傳遞工
    作，未充分瞭解內容並加以整合、協調等情形，然就壬○○
    前揭工作表現整體而論，其平時工作表現既獲其直屬主管徐
    誠振多所肯定，自難謂壬○○之學識、能力已不能勝任其工
    作。華德來公司應可經由排定教育訓練課程對其修護專業素
    再為加強暨使其對於調派支援之工作再為熟練。且華德來公
    司既已將壬○○之95年度考績複評僅67分，列為丙等，依卷
    附「選派人員年度考核處理原則」及「選派人員獎懲處理原
    則」之規定，不予核發考核獎金，且不予調整其薪資，而於
    考勤及獎金上給予不利之評議，則壬○○應可經由華德來公
    司此項處置而為適當之警惕，尚難以壬○○有前開事由及考
    績被列為丙等一事，即謂其不能勝任工作。況依證人徐振銘
    於96年1月23日下午1時40分許所書立之壬○○補充資料（見
    原審卷二第73頁），其上第4 項所載：「已加重雷員（按即
    壬○○）第4 季工作負荷，如組織及文件標準化作業，『工
    作已稍有改善』」等情以觀，殊無加以解僱之必要。乃華德
    來公司竟執此謂壬○○不適任工作，而加以解僱，實有違比
    例原則，並明顯重大違反解僱應係雇主之終極不得已之最後
    手段性原則。
  (5)綜上說明，華德來公司指壬○○有不能勝任工作之情形，尚
    無足採。則其於95年12月29日以000000000號令，以壬○
    ○不適任工作為由，依勞動基準法第11條第5 款規定，終止
    兩造間之勞動契約，依法即不發生效力。
  乙○○部分：
  (1)查乙○○與華德來公司訂立勞動契約書，雙方約定工作期間
    自94年11月1日起至99年8月20日止，由華德來公司派任至其
    與漢翔航空公司共同承攬之空軍11修專案擔任AT-3型飛機飛
    修工廠電器一般技術員，執行AT-3機電器修護工作，及其他
    與上述工作相當之職務與工作。其工作執掌內容為：在領班
    安排或指示下執行電器系統各附件拆裝；電器系統檢修；週
    檢電器系統檢修；計畫型搭地座檢查；電器系統附件檢測；
    各項特檢修護工作；待件機復原工作；一號棚防颱工作；裝
    備及手冊保養及維護；器材申請、TFE731發動機佈線； TFE
    發動機拆裝等工作。每月之薪資報酬含薪給20,344元、伙食
    津貼1,800 元、特殊津貼28,274元，合計50,418元，於次月
    15日給付，此為乙○○及華德來公司所不爭執，並有勞動契
    約書附卷（見原審卷一第32至34頁）可稽，堪信為真實。
  (2)華德來公司固指摘乙○○有下列不適任工作情形：
    1.執行飛機修護工作，因過於急躁，致碰撞飛機導致受傷。
    2.執行繼電器測試，因電源使用不當，致接頭PIN腳燒熔。
    3.執行電器系統線束安裝，因不熟悉工作手法，強制安裝，
      遭其他技術人員糾正。
    4.因深度近視，無法迅速、安全辨認電器線束線號，致工作
      進度遲緩，延誤修護成效，並差錯連連，屢屢造成國軍裝
      備損壞。
    5.無法勝任實際上機修護工作，僅能擔任各項維修裝備之保
      養、清潔工作，工作量極少。華德來公司遂於95年11月間
      改派其從事發動機工廠TFE731-2發動機技令英翻中工作，
      惟其執行翻譯內容錯誤百出或詞不達意，亦無法勝任此項
      工作。且經年度考評後，考績複評僅69.5分，列為丙等，
      為「岡山維修場」21名成員中之倒數第3 名，且為「空軍
      11修專案」（工作地點：岡山）247 名派遣員工中倒數第
      12名（即第236名）。
  (3)查證人陸建初於原審證稱：乙○○原擔任AT-3型飛機電氣維
    修工作，伊為其經理。乙○○確有華德來公司所指前述1至4
    項之不適任情形，此會影響飛安之安全。若純就電氣維修工
    作而論，乙○○因視力之問題及個性上較為急躁，伊認為他
    沒有辦法勝任。後來就改派他做裝備部分之保養工作，仍在
    電氣維修廠內，僅不讓他再直接做電氣維修工作，乙○○關
    於裝備的保養維修工作可以勝任。乙○○因過於急躁，曾有
    一次撞到飛機受傷。又依乙○○之職等，雖不能單獨上機執
    行電器修護工作，需有人在旁督導，但AT3 飛機電器維修工
    作之範圍很廣，線束的清潔、機件之保險、螺絲螺桿之簡易
    拆裝等項目，乙○○還是可以單獨上機去作此等修護工作。
    至於PIN 接頭燒熔會對飛機影響很大，可能導致系統整個失
    效，座艙起火，而且乙○○在執行繼電氣測試時，發生 PIN
    接頭燒熔情形，他自己本身並沒有發覺，是他的領班魏志堅
    發覺。PIN 接頭燒熔情形只有發生一次，是他的領班發現之
    後才換掉。我們發現乙○○上機作電氣維修工作無法勝任之
    後，才改派他作裝備維修工作。後來因為他的英文不錯，所
    以也派他作發動機技令翻譯工作，乙○○翻譯後，會將翻譯
    好之文件交給發動機工廠，我沒有看過，所以我不知道乙○
    ○的翻譯工作作得好不好，只知道他有按照規定之時程將文
    件送出。乙○○除視力之問題影響到飛機電器維修工作，無
    法勝任飛機上的修護工作之外，其他工作表現應該都是正面
    評價。技令翻譯工作並非乙○○主要工作範疇，此部分係指
    派乙○○協助，至於裝備維修部分則是乙○○主要工作範圍
    。基於於飛安安全之考量，伊認為乙○○實在不適任飛機電
    器維修工作，但在裝備維修其他部分，乙○○確實是其他工
    作人員之表率，因為他主動、積極而且具有熱忱等語；證人
    魏志堅亦於原審證述：伊係乙○○在AT-3教練機電氣修護工
    廠的領班。乙○○工作態度很積極，但個性急躁，有些工作
    會作得不好，例如：線路的查線，電氣接頭PIN 腳的對應點
    如果判讀錯誤接上不對的線，會產生燒熔的情形，通常視力
    經過矯正之後，在燈光照射之下應該可以正常的判定點相對
    應的線，但是乙○○因為視力的問題在燈光照射情況下，還
    是判讀錯誤，發生PIN 腳燒熔情形時，乙○○未發現，係伊
    發現的，這種情形雖然僅發生過一次，然乙○○在佈線（即
    系統線束安裝）時，也曾經發生過路徑錯誤一次，此會導致
    線束的磨損及短路。再者，乙○○於在94年底時好像急著要
    送文件，撞到飛機的機翼而受傷，並不是在執行飛機修護時
    碰撞飛機而受傷等語；證人鄭溫鳴亦於原審證稱：伊在AT-3
    發動機工廠擔任經理，與乙○○算是同事。乙○○並未至伊
    工廠工作過，但因為伊之工廠有一些是電氣類，所以必須由
    電氣維修工廠派人來支援，乙○○有時也會過來支援。乙○
    ○只是被指派協助發動機技令翻譯工作。因為翻譯工作最主
    要是發動機工廠的工作，但因為量太大，且華德來公司可能
    認為乙○○的英文不錯，故指派其前來協助。關於技令翻譯
    工作，伊個人認為乙○○翻譯結果部分有些不恰當，但是大
    部分忠於技令所要表達之意旨等語。依上述各證人所為證述
    ，乙○○固曾發生碰撞飛機導致受傷；且於執行繼電器測試
    時，因電源使用不當，致接頭PIN 腳燒熔；另於執行電器系
    統線束安裝，發生路徑錯誤等情事。然乙○○係於送文件時
    ，發生碰撞飛機之機翼而受傷，與乙○○執行AT-3機電器修
    護工作無關，尚難執此認為乙○○不能勝任AT-3機電器維修
    工作。又乙○○雖曾於執行繼電器測試時，因電源使用不當
    ，致接頭PIN 腳燒熔，並另曾於執行電器系統線束安裝，發
    生路徑錯誤情事，然各該情形僅分別發生一次，縱與飛安之
    安全有甚大之影響，然尚難僅因單一個案即遽謂乙○○已不
    能勝任AT-3機電器維修工作。且即使認為乙○○因深度近視
    ，致原擔任之AT-3機電器修護工作無法勝任，然華德來公司
    既得乙○○同意，將其調整職務，調派擔任執行工廠各項裝
    備維護保養工作，而乙○○就此職務之表現甚受肯定，此參
    諸乙○○（95）年度平時紀錄表上記載「執行工廠各項裝備
    維護保養，認真負責，主動盡職」、「能支持並協助推行公
    司各項政策，表現良好」、「主動執行各項拖機勤務，認真
    負責，圓滿完成任務」、「與同仁相處融洽，個性隨和，能
    熱心助人」等情自明，則殊難再指乙○○有何不能勝任其目
    前主要職務即裝備維修工作情事。
  (4)華德來公司雖另於95年11月間，改派乙○○擔任發動機工廠
    TFE731-2發動機技令英翻中工作，而指乙○○執行翻譯內容
    錯誤百出或詞不達意，無法勝任云云。然由證人陸建初、鄭
    溫鳴之前揭證言，可知技令翻譯工作並非乙○○主要工作範
    圍，而係指派乙○○協助而已，且關於技令翻譯工作，乙○
    ○翻譯之結果縱使有部分並非恰當，然大部分既忠於技令所
    要表達之意旨，再觀之乙○○之平時紀錄表上記載：「朱員
    協助AT-3發修工場執行英文技令翻譯工作，表現良好」等情
    （見原審卷一第165 頁），益徵乙○○被派協助執行發動機
    工廠TFE731-2發動機技令英翻中工作，即使其翻譯結果或有
    部分有內容錯誤或詞不達意情事，但既然其整體上表現良好
    ，自無不能勝任而達到必須加以解僱之程度。
  (5)又乙○○95年度之考績複評僅69.5分，列為丙等，為「岡山
    維修場」21名成員中之倒數第3 名，且為「空軍11修專案」
    （工作地點：岡山）247名派遣員工中倒數第12名（即第236
    名），然此僅係依「選派人員年度考核處理原則」及「選派
    人員獎懲處理原則」之規定，不能核發其考核獎金，亦不予
    調整其薪資而已，尚不足以證明乙○○有何不能勝任工作情
    事。
  (6)綜上，華德來公司指稱乙○○有不能勝任工作情形，尚無足
    採，則其於95年12月29日以000000000號令，以乙○○不
    適任工作為由，依勞動基準法第11條第5 款規定，終止兩造
    間之勞動契約，依法即不發生效力。
  己○○部分：
  (1)己○○於94年10月1 日與華德來公司訂立勞動契約書，雙方
    約定工作期間自94年10月1 日起至99年10月31日止，由華德
    來公司派任至其與漢翔航空公司共同承攬之空軍11修專案擔
    任補管組倉儲課儲運管理員，擔任：1.零附件及手工具庫儲
    管理及清點作業。2.時限器材管理作業；庫儲物資防腐防銹
    處理作業。3.待件（AWP）器材管理作業；高優先器材快速
    送補作業；零附件、裝備包裝、運輸作業。4.其他與上述工
    作相當之職務與工作。其工作執掌範圍為：53組庫儲器材管
    理、撥料、清點及運補工作，實際執行上需執行每日庫區環
    境檢查、用電、防火等安全巡察；每日庫區環境清潔維護；
    公司採購器材之接收、清點、上架、補給系統帳務處理；空
    軍撥補器材接收、清點、及補給系統帳務處理；接收撥發各
    項料件之單據整理、歸檔；庫儲器材定期清點、核對資訊及
    資料彙整；每週稽核清點庫存器材；庫儲時限器材撥發前屆
    期檢查及清點時限期器材批號；庫儲物資防腐、防鏽處理、
    重包裝及翻堆作業等工作。每月之薪資報酬含薪給22,822元
    、伙食津貼1,800 元、特殊津貼37,381元，合計62,003元，
    於次月15日給付外，該勞動契約書第5條第4項並約定，因己
    ○○居住於台中，而新工作地區在高雄岡山，有大幅變更情
    形，故可申請房屋（租賃）補助費每月1 萬元，自雇用日起
    為期3 年。此為己○○與華德來公司所是認，並有雙方所簽
    訂之該勞動契約書（見原審卷一第35至37頁）附卷可稽，堪
    信為真實。
  (2)華德來公司雖指稱己○○有下列不適任工作情事：
    1.缺乏工作熱忱，於撥補料件時常未確實完成，即先行離去
      ，而由其他同仁代為取料撥發。
    2.擔任庫房管理工作，管理多項時限器材，未確實依規定方
      式管制，造成嚴重缺失。95年8 月補給組長發現己○○負
      責之時限器材未依規定管制，經動員全組人力耗時5 日完
      成清點，始使時限器材管理正常，總計己○○管理之53組
      時限器材353項中有199項未正確管制，比率高達56% ，有
      嚴重缺失。且其年度考評考績複評僅68分，列為丙等，為
      「補給管理組」、「儲運管理課」6名成員中之最後1名、
      且係「空軍11修專案」（工作地點：岡山）247 名派遣員
      工中倒數第8名（即第240名），有95年度平時記錄表、約
      談紀錄表、年度考核評量表及時限器材檔案資料待核對清
      單為證。
  (3)證人黃立勇雖於原審證述：己○○之前在華德來公司擔任庫
    儲管理員，主要工作內容係51到53類小五金零件器材之管理
    工作，伊為己○○直屬二級主管，於95年8 月公司內部稽核
    時，發現己○○在時限器材管理得不好，由於時限器材有其
    存儲時限期間，若超過期間就應該報廢，然我們發現己○○
    有100 多項時限器材所打的時限期間與實物不符（比如某項
    時限器材之時限期間是2年，但是己○○卻打為3年），如此
    將使原訂報廢之時限器材仍然拿來裝機使用，此在我們專業
    範圍內是嚴重疏失，會影響飛安。又己○○之工作熱忱不足
    ，例如飛機下午4 點左右落地，4點到5點是撥補料件最忙時
    候，然有同仁向伊反應己○○常會不在現場，伊於95年10月
    份找過己○○面談後，己○○確實有改善等情。然據卷附己
    ○○之95年度平時紀錄表（見原審卷一第171至173頁）以觀
    ，其上記載己○○「共同完成11修大撥交華德來公司器材2,
    463項14萬1,962件清點工作」、「於電腦系統尚未運作前，
    修護單位三個工作檯需求287項3,749件，按時完成撿料撥補
    任務，使修護工作之運作順暢」，且共同完成各項器材收撥
    作業多件，工作積極認真。而於95年8月及9月間更分別記載
    「考核舒員（按即己○○）工作情況，該員近期表現積極，
    同時對臨時任務調配交辦之任務，均能立即處理」、「九月
    份空軍專業庫撥來屬舒員所經管53組器材接收進庫計666 項
    12萬7,605 件，該員尚能掌握進度加班完成」等情，並未見
    己○○有華德來公司所指怠為完成撥補料件及不依規定方式
    管制時限器材情形。且據證人王勝雄在原審證稱：伊係己○
    ○之前在華德來公司所任職務之經理，再上去之主管才是黃
    立勇組長。己○○之前在華德來公司擔任器材倉儲管理工作
    ，主要負責53類之器材，他的工作表現還可以，但器材管理
    難免多少會有疏失，因當時己○○從漢翔公司轉任至華德來
    公司，剛開始對倉儲管理較不熟，不是只有己○○如此。當
    時伊帶5 個人員共同執行，帶領他們儘速熟悉工作作法，大
    家不分彼此，共同努力付出。華德來公司自94年11月開始營
    運，庫儲工作就持續不斷，庫儲器材項量龐大，但人力卻不
    足，致有時會發生涉及人力派用之問題。例如，有時派己○
    ○或其他人員到別的單位去送料或是做其他庫儲的工作，剛
    好有己○○負責撥補的器材工作進來，但是己○○剛好不在
    ，就必須由其他的同仁代勞。但是其他同單位的同仁有時也
    會有這種情形，那時就必須由在場的己○○代勞，所以伊一
    直強調應是5 個人一起合力工作，而不是區分個人，有時候
    伊亦必須親自參與撥補料件之工作，因為有時人力剛好無法
    配合，伊在場也只好幫忙，故不能因此即謂己○○未將其份
    內工作之撥補料件確實完成前即先行離去，由其他同仁代為
    取料撥補。己○○95年度考核評量表主要是95年10至12月之
    考核，94年11月至95年6 月30日有第一次考核，95年7月1日
    至同年9月30日係第二次考核。該評量表之初評分數69.5 分
    ，伊是被迫打出來的，原本伊打70幾分，但被退回要求重打
    ，因為那時發生華德來公司要將己○○解僱之事情，該份考
    核表是在96年2月份才出來，而伊在96年8月即自請離職，因
    伊覺得己○○及當時課內的工作同仁表現並沒有不好，伊於
    95年底始獲知己○○被解僱，伊認為並無解僱之充分理由，
    且黃立勇組長又要伊將來出庭作證，伊認為事情不應如此處
    理，故伊決定自請離職，於96年8月1日離職。95年8 月上旬
    清點時限器材伊有參與，當初之情形是時限器材之管理，檔
    案已具雛形，各項器材之出廠日期及屆期日期亦有紀錄，但
    於平常撥發器材時，曾發現原檔案資料與實物上之標示不符
    情事，故而規劃須再重新清查一次包裝上之標示，並非未依
    規定管制才清查。伊從電腦裡將屬於時限器材部分之檔案叫
    出來列成一份清單，發給伊課內全部同仁（包括己○○）清
    查，並且要負責清點之人員將實際情況逐項清查，如果發現
    與包裝之標示不符，要逐項紀錄下來。所以每張表上面會有
    清點人員之蓋章，表示是由該清點人員去做該頁所示器材清
    點工作，所以該份清單所示之器材，不限於己○○所負責的
    53類器材，還包括其他同仁所負責的他類器材。至於華德來
    公司所指「己○○管理之53組時限器材353項中有199項未正
    確管制」，該項統計係黃立勇組長於96年6 月11日指示伊比
    對清查前後53組項目有資料改變者列出，經伊清查檢視改變
    之原因或為原於空軍、公司列管期間所建立資料原本即錯誤
    ；或係檔案內列管之日期因包裝上標示之「太陽日」換算「
    實際日期」認知之誤差，如「太陽日、180」 原檔案紀錄有
    「6/28」「6/29」日者，予以統一修正「6/30」；或是原包
    裝上同一批號中發現夾雜有另一不同批號器材，而予以分開
    重新建檔，伊並要求「時限器材」同一項有兩個以上批號時
    ，應予標示「需先行撥發者」，此部分己○○亦有依規定為
    標示；或同一項料號器材「外購」、「國產」者有不同壽限
    ，於清查時修正，並非未依正確管制等情。足見己○○並無
    華德來公司所指缺乏工作熱忱，未確實完成撥補料件，即先
    行離去，而由其他同仁代為取料撥發情形。且己○○亦無未
    依規定方式管理時限器材情事。95年8 月間所以會動員全組
    人力耗時5 日完成清點，係因曾發現檔案資料與實物上之標
    示有不符情事，故規劃再重新全面逐項清查包裝上之標示，
    並非因己○○未依規定方式管制其所管理之53組時限器材所
    致，且清查之器材不限於己○○所負責的53類器材，亦包括
    其他同仁所負責的他類器材，足認己○○並無所指不能勝任
    工作情事。而證人黃立勇所為不利於己○○之證言，因與上
    開事證不符，尚難憑採。況證人黃立勇亦不諱言稱其於95年
    10月間與己○○面談後，己○○確實已有改善等情，足見己
    ○○尚難認為有何不適任，而無法繼續加以僱用情形。
  (4)至己○○95年度之考績複評雖僅68分，列為丙等，為「補給
    管理組」、「儲運管理課」6名成員中之最後1名、且為「空
    軍11修專案」（工作地點：岡山）247名派遣員工中倒數第8
    名（即第240 名）。然據證人王勝雄證述，伊最初對己○○
    之考評分數為70幾分，嗣因被退回要求重打，始被迫初評分
    數打為69.5分，是以縱使己○○考績最後被複評為68分，而
    被列為丙等，然此僅係依「選派人員年度考核處理原則」及
    「選派人員獎懲處理原則」之規定，不能核發其考核獎金，
    亦不予調整其薪資，尚不足以證明己○○有不能勝任工作情
    事，更未達於應予解僱之程度。
  (5)綜上，華德來公司指稱己○○有不能勝任工作情形，不足憑
    採。則其於95年12月29日以000000000號令，以己○○不
    適任工作為由，依勞動基準法第11條第5 款規定，終止兩造
    間之勞動契約，依法即不發生效力。
  庚○○部分：
  (1)查庚○○於94年10月1 日與華德來公司簽訂勞動契約書，約
    定工作期間自94年10月1 日起至99年10月31日止，由華德來
    公司派任至其與漢翔航空公司共同投標之空軍11修專案擔任
    品標課品檢員，執行AT-3機、飛機各系別維修檢驗，及其他
    與上述工作相當之職務與工作。其工作執掌內容為AT-3型飛
    機電器、儀表、液壓及APG 維修品管等檢驗工作，即前揭系
    統修護過程及完工抽檢作業、缺失統計作業、重複故障認定
    及檢驗作業、專業SOP/SIP 審查作業，稽核作業等。主要工
    作為飛機出現重複故障者，於維修部門修護完畢後，進行檢
    驗工作，以避免同一故障第三次出現（第二次重複故障），
    每月薪資報酬含薪給27,032元、伙食津貼1,800 元、特殊津
    貼12,318元，合計41,150元，此為庚○○與華德來公司所是
    認，並有該勞動契約書附卷（見原審卷一第49、50頁）可稽
    ，可信為真實。
  (2)華德來公司固指稱庚○○對於飛機各專業系統瞭解不足，無
    法配合修護人員實際執行完成修護檢驗，且其對於品檢工作
    專業能力不足，經其品管檢驗之空軍飛機屢屢發生重複故障
    情形，嚴重影響空軍飛航安全，並反對華德來公司調動其職
    務，但卻無法於品檢工作專業上學習，經其檢驗出廠之飛機
    仍持續出現第二次重複故障情形，並與同事衝突、爭吵，足
    見庚○○確實無法勝任品檢員之工作，顯有不能勝任工作情
    形云云，並提出（95）年度平時紀錄表、考核評量表（見原
    審卷一第239至242頁）及重複故障通知單（見原審卷二第22
    1至236頁）為證。惟觀諸卷存庚○○95年度之平時紀錄表及
    考核評量表，其上雖載有庚○○之「本質學能及技術能力均
    待加強」、「對AT-3機專業仍無法嫻熟相關知識，需再加強
    」等情，然於95年12月間則另載：庚○○調任AT-3機週檢檢
    驗工作，對修護作業程序尚能學習」等情，可見於擔任AT-3
    機檢驗工作時，即使其專業知識及技術能力均有待加強，然
    於調任AT-3機週檢檢驗工作後，既「對修護作業程序尚能學
    習」，則不應遽指其有不能勝任工作之情形。更何況證人潘
    枝松於原審證稱：庚○○是在AT-3品管部門，而伊則在AT-3
    發動機維修部門工作，在業務上會有接觸，因為我們做完發
    動機會請品管部門人員來檢查，庚○○工作上的表現沒有什
    麼狀況，也很盡職，只是和他們主管相處不好等語；證人吳
    新竹亦於原審證述：伊退休前在AT-3發動機維修工廠工作，
    工作性質是檢修發動機，屬於外勤性質。伊所經手組裝試車
    的發動機都要經過庚○○驗證之後才能出廠，如果驗證未通
    過就不能出廠，出廠後如果有發生問題，使用單位會退貨，
    我們會再作檢修。庚○○品保檢查後經使用單位使用後，多
    少會有退貨的情形，但有可能是研發階段還沒有成熟，我們
    會再作一次的檢修等語（見原審卷五第96頁背面、97頁）。
    依上述證言，可知庚○○在工作上之表現應尚屬盡職，自難
    遽謂其有何確不能勝任工作情形。又縱使經庚○○品管檢驗
    之空軍飛機仍有多次發生重複故障情事，有華德來公司提出
    之重複故障通知單可參。然空軍11修專案負責維修之AT-3型
    飛機出現故障情況者，在第一次維修完成時，係由維修部門
    自行進行品檢後放行；但在第一次維修完成後，如重複出現
    同一故障情形者，則飛機需進廠進行第二次維修，第二次維
    修完成時，則需由該系統品檢員進行品檢，於檢驗完成後，
    始得完成檢修工作、放行出廠；庚○○之主要工作係飛機出
    現重複故障者，於維修部門修護完畢後，進行檢驗工作，以
    避免同一故障第三次出現（第二次重複故障），此固據華德
    來公司陳述甚明。惟據證人潘枝松在原審證稱：（法官問：
    維修部門維修完成之後會請品管部門檢查，如果品管部門檢
    查認可，但是之後實際飛行時卻仍然有問題，證人是否會知
    情？）飛行員才會發現，然後再依照程序呈報等語。可知，
    即使經庚○○品管檢驗之空軍飛機，確如華德來公司所稱仍
    多次發生重複故障情事屬實，然此問題之癥結所在，究係庚
    ○○並未確實進行品管檢驗程序，致使經維修部門第二次維
    修之飛機仍再次出現故障情況？抑或係維修部門在維修程序
    即發生問題，嗣雖經品管部門檢驗，仍無法立即發現其問題
    所在，而須其後經飛行員實際操控飛行時始能發現？僅從華
    德來公司所提出卷附之前開重複故障通知單，實無從加以論
    斷，是華德來公司執此對於仍發生重複故障之責任全歸咎於
    庚○○，尚欠公平，是其據此主張庚○○有不能勝任工作之
    情形，即無足採。
  (3)至庚○○95年度之考績雖僅66.5分，列為丙等，且為「空軍
    11修專案」（工作地點：岡山）247名派遣員工中倒數第5名
    （即第243 名），並於考核評量表建議事項中記載「自94年
    11月至95年11月期間均未能熟悉工作上應具備之專業知識，
    無法勝任AT3 機場站專業檢驗工作云云。惟查，庚○○之考
    績縱使被列為丙等，然此僅係華德來公司對庚○○於年終考
    核上為不利之評議，而依「選派人員年度考核處理原則」及
    「選派人員獎懲處理原則」之規定，不核發其考核獎金，亦
    不予調整其薪資而已，尚不足以證明庚○○有不能勝任工作
    之情事。且即使考核評量表上曾為前述建議事項內容之記載
    ，然在未有相當證據足以證明庚○○對於所擔任之工作確不
    能勝任之情況下，自亦難僅憑該項記載即遽認庚○○有不能
    勝任工作情形。
  (4)綜上，華德來公司指稱庚○○有不能勝任工作情形，尚難採
    信，則其於95年12月29日以000000000號令，以庚○○不
    適任工作為由，依勞動基準法第11條第5 款規定，終止兩造
    間之勞動契約，依法即不發生效力，雙方間之僱傭關係仍然
    存在。
  辛○○部分：
  (1)查辛○○與華德來公司簽訂勞動契約書，約定工作期間自94
    年10月1日起至99年9月30日止，由華德來公司派任至其與漢
    翔航空公司共同投標之空軍二指部國有民營專案擔任綜計勞
    安組行政管理員，執行專案行政管理及其他與上述工作相當
    之職務與工作，其工作執掌內容為：1.二指部專案室文書收
    發、分送與管制作業。2.二指部專案室公文稽催、歸檔與管
    理作業。3.相關屬軍方之文件，而須郵寄之作業。4.其它及
    臨時交辦之行政相關事項。每月薪資報酬含薪給18,307元、
    伙食津貼1,800 元、特殊津貼22,202元，合計42,309元。此
    為辛○○與華德來公司所是認，並有該勞動契約書（見原審
    卷一第42至45頁）附卷可稽。
  (2)惟華德來公司指摘辛○○工作態度散漫，屢屢遺失公文、遺
    漏軍機，上班遲到早退，而有下列不適任工作情形：
    1.94年11月8日未經核準提早於4時30分下班。
    2.94年11月9日未經核准提前於11時30分前下班。
    3.94年12月31日中午上班遲到15分鐘，遲至下午 1時15分始
      進入營區大門。
    4.95年1月9日未經請假於上午11時50分早退，且不聽警衛阻
      止擅闖營區大門。
    5.95年1 月17日至漢翔航空公司總務處收文後，將機密公文
      遺留於女廁，經主管詢問並謊稱當日未收受機密公文。
    6.95年 5月15日品保組發送公文交上訴人辛○○遞送，辛○
      ○將公文遺失。
    7.95年5月19日辛○○4月16日簽收空軍一指部公文乙份，遭
      辛○○遺失，至95年5 月19日仍未依規定歸檔，而為單位
      發覺。
    8.95年5月19日辛○○下午上班遲到，遲至下午1時30分進入
      辦公室。
    9.95年5月20日未依規定經組長核准即擅自休假。
   10.95年 9月11日公文未蓋發文章，即行發送，違反公文作業
      流程，導致公文踢退，影響單位工作進度。
   11.95年11月29日於上班時間打瞌睡。
   12.95年12月18日因不明原因情緒不佳，拒絕執行分內公文遞
      送作業。
  (3)華德來公司就其所指上開情事，業據其提出95年度考核評量
    表及平時紀錄表為證（見原審卷一第136頁至139頁）。復據
    證人朱玉英於原審到場證稱：伊與辛○○會有聯繫，比如說
    ，由伊負責案子之公文，辛○○會交給伊，伊處理完之後，
    會再將之歸回給辛○○。伊記得95年5 月時，辛○○曾稱伊
    有一個案子未歸回去，但伊回稱伊已歸回交予她，雙方各說
    各話，嗣經華德來公司調查，辛○○即被處分，伊不承認辛
    ○○所指伊有將公文遺失情事等語；而證人古雪珍亦於原審
    證述：伊在漢翔航空公司工作，於94年11月1 日到96年12月
    間被派去支援華德來公司工作，與辛○○同一部門，辛○○
    於94年11月8 日應有未請假提早下班情事，因辛○○常有未
    請假提早下班情形，公司規定下班時間是下午5 點，伊工作
    之部門有人員提早下班之情形並不多。95年1 月17日辛○○
    將文件留在女廁，文件是機密文件，伊不知係何文件，因漢
    翔航空公司之承辦人員有打電話過來，電話不是伊接聽的，
    這件事情伊係聽部門的同事說的。95年5 月19日所紀錄之該
    事項我沒有印象。辛○○有時會有未按時上班的情形（比如
    下午上班時間是1點到5點，但是辛○○沒有準時上班），伊
    不記得日期是否為95年5 月20日等情；證人劉保忠於原審證
    陳：伊是二指部專案人事兼政風的主管，負責人事，有關辛
    ○○之考核評量表及平時紀錄表都要送予伊查驗，並召集相
    關之組長、專案主持人及主任就年終之考評開會，對每個員
    工之考評不管是好或壞都要做再次確認。伊平日會到各單位
    去考察，所以對於員工大概之表現我都有某程度之瞭解。辛
    ○○係伊部屬，考核結果係伊那壹組最後一名，該組連伊共
    8 人，辛○○的工作表現不佳，經常遲到早退、遺失文件、
    找不到人、合群度不佳，交辦事項也常常未辦妥，甚至平常
    與之打招呼，也不太理伊。95年度考核結果，辛○○係伊那
    組最後1名，該組連伊共8人，也是當年度整個專案之受考人
    員共235人中最後1名。伊個人認為辛○○係伊職場生涯以來
    認為表現最差的；依上開證人所述，可知辛○○於上班時，
    雖因華德來公司公司工作規則第14條規定有打卡或簽到，而
    未遭登記遲到、早退及曠職，或被懲處，然實際上卻經常未
    按時上下班，有遲到早退情形，甚至曾遺失公文，足認辛○
    ○工作態度不佳，經常有能做而主觀上無意願做及怠忽所擔
    任之工作情形，顯有違反勞工應忠誠履行勞務給付義務之情
    事，而達不能勝任工作之程度。是以華德來公司指稱辛○○
    有不能勝任工作情形，似非全無所憑。
  (4)辛○○固主張其擔任民營計畫綜計勞安組行政管理員，負責
    該專案室之收發（每日收發文件約有60件左右）及每日至漢
    翔航空收文、發文25件，並須每日至各課、組室送文1至2次
    ，及整理發函及歸檔之資料，以其工作之性質，每日於下午
    1時、3時、5 時均須至空軍一指部收文及送文，則其於送、
    收文時間未在辦公室內乃屬工作性質之必然結果，華德來公
    司逕以其未於辦公室內即認其上班遲到、早退，尚有違誤云
    云。而其所舉證人丁○○亦於本審到庭證稱：辛○○負責公
    文的收發，她要到去空軍那邊和公司兩地傳遞公文或文件來
    往，都是辛○○在跑。當時辛○○工作地點在水湳航空站，
    到漢翔航空要經過機場，而且光是二指部裡面，我們和軍方
    在不同辦公大樓，距離約二百公尺。二指部有好幾處辦公處
    所，其中有一個處所是一指部在使用，距離約二、三百公尺
    。二指部辦公處所包含一指部的相關公文都是辛○○在送，
    每天都要跑漢翔公司的公文等情。然以其工作之性質，縱須
    至其他單位收文及送文，於送、收文時間未在辦公室內乃屬
    必然結果。但此短暫之離開辦公室，人不在辦公室之情形，
    應與前揭華德來公司所指摘上班遲到早退，甚至不聽警衛阻
    止擅闖營區大門有別。華德來公司或其他辦公室同仁，應無
    將其離開辦公室到其他單位收文及送文之例行工作，指摘為
    遲到、早退之理。又辛○○雖另以其薪資明細表並未有何曠
    職紀錄或被懲戒情形為由，否認其有遲到早退情形。但其遲
    到早退情形既已經其主管明載於平時紀錄表上，並經證人古
    雪珍、劉保忠於原審證述屬實，自難僅因其薪資明細表未加
    以紀錄，即認無此情形。再據負責華德來公司人事考勤記錄
    之證人丙○○於本審證述：劉保忠是辛○○的考核主管，對
    辛○○九十四、九十五年度的考核最清楚等語。而辛○○有
    遲到、早退情形，既經證人古雪珍、劉保忠於原審證述屬實
    ，並由其主管劉保忠記載於平時紀錄表上，事證已臻明確。
    是以辛○○欲以證人丙○○可證明其每日均有簽到打卡之紀
    錄，進而主張未曾遲到早退，即無足取。另證人癸○○於本
    審證稱：朱玉英有說其將公文交給辛○○，結果辛○○把公
    文遺失，為此伊有再請原發文單位影印等語。是以縱如辛○
    ○主張關於前揭編號6、7部分，應為同一份公文屬實，但依
    前開證人朱玉英、癸○○所為證詞，該份公文也確為辛○○
    所遺失無誤。從而，辛○○指稱：公文係被訴外人朱玉英遺
    失，朱玉英自己違法失職，為避免遭懲處而於訴訟中為不實
    之陳述云云，亦不足遽採。至證人甲○○於原審證稱：伊未
    見過辛○○有留什麼文件在廁所，亦不清楚辛○○是否曾將
    機密公文遺留於女廁等語，此僅能證明甲○○不知辛○○有
    遺留機密文件於女廁之事而已，尚難執此認辛○○未曾將機
    密文件遺留於女廁，而據為辛○○有利之認定。
  (5)綜上，堪認辛○○對於所擔任之工作有不能勝任之情形，則
    華德來公司於95年12月29日以000000000號令，以辛○○
    不適任工作為由，依勞動基準法第11條第5 款規定，終止兩
    造間之勞動契約，於法即無不合。從而，辛○○與華德來公
    司間之僱傭關係已因華德來公司合法終止而不存在。
  (二)關於房屋（租賃）補助費1 萬元是否為經常性給與，而屬於
    「工資」範疇？
  (1)查本件被上訴人壬○○、乙○○、己○○、庚○○等4 人均
    無不能勝任工作情事，既如前述，則華德來公司遽依勞基法
    第11條第5 款之規定，對伊等為終止勞動契約之意思表示，
    即非合法，自不發生終止之效力。則壬○○、乙○○、己○
    ○、庚○○與華德來公司間之各該僱傭關係即仍然存在，並
    未消滅。是壬○○、乙○○、己○○、庚○○等4 人訴請確
    認與華德來公司間之各該僱傭關係存在，自屬於法有據。至
    上訴人辛○○則因對於其所擔任之工作有不能勝任之情形，
    故華德來公司依勞基法第11條第5 款之規定終止其雙方間之
    該勞動契約，於法有據，並已於95年12月31日發生終止之效
    力。是以上訴人辛○○與華德來公司間之該僱傭關係自已因
    華德來公司合法終止而消滅，從而，辛○○訴請確認雙方間
    之僱傭關係存在，即為無理由。
  (2)本件被上訴人壬○○、乙○○、己○○、庚○○係遭華德來
    公司非法解僱始離職，而被上訴人壬○○、乙○○、己○○
    等人並曾以存證信函通知華德來公司拒絕承認該公司之非法
    資遣行為，要求回復原來職務及薪資，嗣並曾於96年1月5日
    至華德來公司指派上班地點上班，惟遭華德來公司人員脅迫
    交回各項證件，並被帶離工作區，顯然為該公司拒絕伊等服
    勞務，有存證信函及手寫文件證明資料附卷（見原審卷一第
    65頁至75頁、第91頁）可稽，足見被上訴人壬○○、乙○○
    、己○○、庚○○等4 人在被華德來公司違法解僱前，主觀
    上並無去職之意，客觀上亦繼續提供勞務，故於華德來公司
    拒絕受領後，該公司應負受領遲延之責。被上訴人壬○○、
    乙○○、己○○、庚○○等4 人無須催告華德來公司受領勞
    務，且華德來公司於受領遲延後，須再表示受領之意，或為
    受領給付作必要之協力，催告被上訴人壬○○、乙○○、己
    ○○、庚○○等4 人給付時，其受領遲延之狀態始得認為終
    了。在此之前，被上訴人壬○○、乙○○、己○○、庚○○
    自無須補服勞務，即得請求華德來公司給付薪資報酬。因此
    ，自華德來公司非法終止勞動契約之翌日即96年1月1日起至
    將來被上訴人壬○○、乙○○、己○○、庚○○等4 人收受
    華德來公司通知回到公司上班之日止，被上訴人壬○○、乙
    ○○、己○○、庚○○等4人依民法第487條前段之規定，即
    無補服上開期間勞務之義務，而得依原定之勞動契約請求該
    期間之薪資報酬。茲被上訴人壬○○、乙○○、己○○、庚
    ○○等4 人每月之薪資報酬（含薪給、伙食津貼、特殊津貼
    ）分別為58,817元、50,418元、62,003元、41,150元，並約
    定於次月15日給付，則被上訴人壬○○、乙○○、己○○、
    庚○○等人請求華德來公司給付自96年1月1日起至98年10月
    31日止（按即截至原審最後言詞辯論終結時止已屆期之薪資
    報酬債權）共計33個月之薪資報酬分別為1,940,961元、1,6
    63,794元、2,046,099元、1,357,950元；並自98年11月1 日
    起至伊等4 人分別收受華德來公司通知回公司上班之日止，
    按月於次月15日分別給付被上訴人壬○○、乙○○、己○○
    、庚○○每月薪資報酬各58,817元、50,418元、62,003元、
    41,150元，於法自無不合。至華德來公司就被上訴人壬○○
    、乙○○、己○○、庚○○就自98年11月1日起至伊等4人分
    別收受華德來公司通知回公司上班之日止，請求華德來公司
    按月於次月15日分別給付被上訴人壬○○、乙○○、己○○
    、庚○○每月薪資報酬各58,817元、50,418元、62,003元、
    41,150部分，雖抗辯稱尚有勞務對待給付之問題，而為同時
    履行之抗辯云云。然因此期間係華德來公司拒絕受領被上訴
    人壬○○、乙○○、己○○、庚○○等人提供勞務，故無由
    再主張同時履行抗辯，且被上訴人壬○○、乙○○、己○○
    、庚○○等4人亦有預為請求之必要。是華德來公司所為抗
    辯，自無可採。
  (3)至被上訴人壬○○、己○○主張華德來公司依約應於雙方所
    約定之工作期間前3年，每月給付房屋租賃補助費1萬元，此
    項費用亦屬工資範疇，故被上訴人壬○○、己○○之前3 年
    每月薪資報酬分別為68,817元、72,003元云云。惟華德來公
    司以壬○○、己○○所得申請之此項房屋租賃補助費用，並
    非勞工因工作所獲得之報酬，非屬工資等語抗辯。按勞基法
    第2條第3款規定：工資謂勞工因工作而獲得之報酬；包括工
    資、薪金及按計時、計日、計月、計件以現金或實物等方式
    給付之獎金、津貼及其他任何名義之經常性給與均屬之。故
    所謂經常性之給付，須於一般情形下經常可以領得之給付始
    屬之。本件依被上訴人壬○○、己○○與華德來公司訂立之
    各該勞動契約，其第5條第4項均約定：「房屋租賃補助費：
    乙方（按即受僱人）若為漢翔公司參加94年度專案精簡轉任
    之從業人員，以專案精簡申請截止日為準，若有戶籍所在地
    或住址〔嘉義縣（含）以北者〕，與新工作地區（高雄縣岡
    山鎮）有大幅變動者，可申請房屋（租賃）補助費每月10,0
    00元，自雇用日起為期3 年，每季第二個月申請核發一次」
    之約定內容，可知華德來公司所以於工作期間前3 年另行核
    給被上訴人壬○○、己○○每月房屋租賃補助費1 萬元，係
    因伊等2 人所派駐之新工作地點遠離其原來之住居所在地址
    ，故由華德來公司給與房屋租賃費用補貼，是此部分之給付
    應屬恩惠性給與，自不得列計為工資之一部分。是被上訴人
    壬○○、己○○每月之薪資報酬不應加計此項房屋租賃補助
    費1 萬元，仍分別為58,817元、62,003元。此部分華德來公
    司之抗辯，為有理由。
  (三)關於被上訴人壬○○、乙○○、己○○、庚○○等人就尚未
    到期之薪資債權部分可否預為請求？按將來給付之訴，以債
    權已確定存在，僅請求權尚未到期，因到期有不履行之虞，
    為其要件。查本件被上訴人壬○○、乙○○、己○○、庚○
    ○等4 人就伊等收受華德來公司通知回公司上班之日以後迄
    至各該勞動契約屆期之日止之每月薪資報酬給付請求部分，
    因此部分之將來薪金請求權，可能因受僱人即被上訴人壬○
    ○、乙○○、己○○、庚○○等人離職或職位變動或薪資調
    整，而影響其債權之存在或範圍，並非確定之債權。故伊等
    請求華德來公司給付此部分未到期之薪資部分，於法即有未
    合，不應准許。
五、綜上所述，被上訴人壬○○、乙○○、己○○、庚○○等人
    主張華德來公司非法解僱，雙方間之各該僱傭關係仍然存在
    ，尚屬可採。而上訴人辛○○主張伊並無不能勝任工作，華
    德來公司非法將伊解僱，雙方間之各該僱傭關係仍然存在，
    則為不可採。從而，被上訴人壬○○、乙○○、己○○、庚
    ○○等4 人起訴請求：1.確認伊等與華德來公司間之各該僱
    傭關係存在；2.華德來公司應給付被上訴人壬○○1,940,96
    1元；並自98年11月1日起至被上訴人壬○○收受華德來公司
    通知回公司上班之日止，按月於次月15日給付被上訴人壬○
    ○每月薪資報酬58,817元；3.華德來公司應給付被上訴人乙
    ○○1,663,794元，並自98年11月1日起至被上訴人乙○○收
    受華德來公司通知回公司上班之日止，按月於次月15日給付
    被上訴人乙○○每月薪資報酬50,418元；4.華德來公司應給
    付被上訴人己○○2,046,099元，並自98年11月1日起至被上
    訴人己○○收受華德來公司通知回公司上班之日止，按月於
    次月15日給付被上訴人己○○每月薪資報酬62,003元；5.華
    德來公司應給付被上訴人庚○○1,357,950 元；並自98年11
    月1 日起至被上訴人庚○○收受華德來公司通知回公司上班
    之日止，按月於次月15日給付被上訴人庚○○每月薪資報酬
    41,150元，均為有理由，應予准許。而上訴人辛○○請求：
    1.確認伊與華德來公司間之各該僱傭關係存在；2.華德來公
    司應給付上訴人辛○○1,396,197元，及自98年11月1日起至
    99年10月31日止，按月於次月15日給付上訴人辛○○每月薪
    資報酬42,309元；則為無理由，不應准許。原審判命華德來
    公司應給付被上訴人壬○○、乙○○、己○○、庚○○等人
    如上所述應予准許之金額，同時酌定相當擔保金額併為准免
    假執行之宣告，即無不合。華德來公司上訴指摘原判決前開
    所命給付部分為不當，求予廢棄改判，為無理由，其上訴應
    予駁回。而原審以上訴人辛○○之訴為無理由，判決駁回上
    訴人辛○○在原審之訴部分，則無不合，上訴人辛○○上訴
    指摘原判決該部分不當，求予廢棄改判，為無理由，其上訴
    應予駁回。
六、本件事證已臻明確，兩造所提其餘攻擊防禦方法及舉證，與
    判決結果不生影響，爰不一一論述。
七、據上論結，本件上訴人華德來公司及上訴人辛○○之上訴均
    為無理由，爰依民事訴訟法第449條第1項、第78條，判決如
    主文。
中    華    民    國    99    年    7     月    27    日
                民事第五庭    審判長法  官  童有德
                                    法  官  王重吉
                                    法  官  古金男
以上正本係照原本作成。
如對本判決上訴，須於收受判決送達後20日內向本院提出上訴書
狀，其未表明上訴理由者，應於提出上訴後20日內向本院提出上
訴理由書（須按他造人數附具繕本）。
上訴時應提出委任律師為訴訟代理人之委任狀。具有民事訴訟法
第466條之1第1項但書或第2項之情形為訴訟代理人者，另應附具
律師及格證書及釋明委任人與受任人有該條項所定關係之釋明文
書影本。如委任律師提起上訴者，應一併繳納上訴審裁判費。
                                    書記官  瑞芳
中    華    民    國    99    年    7     月    28    日
                                                      Ｖ

司法院資訊處製作；財團法人民間司法改革基金會備份。
